臺灣高雄地方法院民事簡易判決
                                   110年度雄簡字第2037號
原      告  鄭淳蓮  
被      告  國立中山大學

法定代理人  鄭英耀  
訴訟代理人  張瑞華  
訴訟代理人  許湄琦  
訴訟代理人  李昱    
上列當事人間請求代墊工程款事件，本院於民國111 年2 月15日
言詞辯論終結，判決如下：
    主      文
原告之訴駁回。
訴訟費用由原告負擔。
    事實及理由
一、原告起訴原列鄭英耀為被告，審理中變更為國立中山大學(
    本院卷第161 頁背面) ，因請求之基礎事實同一，合於民事
    訴訟法第255條第2款規定，應予准許，先為說明。
二、原告主張：
  ㈠原告於103 年9 月1 日與被告訂立「國立中山大學翠亨E 棟B
    1餐廳場地租賃案」契約( 卷第267-271 頁) ，由被告提供
    場所，原告經營被告學校上開學生餐廳( 下稱系爭餐廳) ，
    租期自103 年9 月1 日起至106 年8 月31日止，期滿後兩造
    再續約3 年( 應為2 年，自106 年8 月1 日至108 年7 月31
    日止，有被告提出之國立中山大學翠亨E 棟學生宿舍餐廳委
    外經營契約書可參，卷第125-127 頁) 。
  ㈡被告承辦人員於108 年8 月間告知原告需完成以當初兩造契
    約103 年採購投標企劃書內之改善環境為條件，總務長才會
    同意續約方可向長官交代，且表示需於9 月初開學前完成設
    備設施，誤導原告施設相關照明電力與裝修設備，原告因而
    施工新增系爭餐廳內照明設備( 含電力迴線) 工程等，共支
    出新臺幣( 下同) 19萬元( 明細如原告提出之估價單，卷第
    175 頁後) ，兩造契約關係已於110 年7 月31日日因到期而
    終止。被告應返還原告代墊之投資工程款，因依約定硬體設
    備應由被告負責，被告卻要求原告代墊，且原告未能再於11
    0 年繼續得標經營，被告自應返還代墊之工程款( 卷第297 
    頁筆錄) 。聲明：被告應給付原告19萬元及自108 年9 月3 
    日起至清償日止，按週年利率5%計算之利息。
三、被告則以：
  ㈠被告於103 年就系爭餐廳場地辦理公開招標由原告得標，第
    一期租約為3 年，並約定期滿前若廠商有續約意願得申請續
    約，經同意得續約2 年，最多得續約2 次，故系爭餐廳兩造
    間租約期限最長為7年。
  ㈡108 年5 月間因被告學校學生會辦理與校方有約之師生座談
    會，有學生反應系爭餐廳現有廠商營運狀況不佳，希望學校
    改善，被告承辦人員就顧客角度建議原告提出改善計劃，原
    告口頭承諾後，108 年7 月22日提出企劃書予被告( 卷第11
    1-121 頁) ，承諾就價格明確及裝修部分進行營運改善，故
    原告主張之場地裝修係原告為回應學生對其經營之餐廳滿意
    度不佳之改善措施，為廠商承諾施作事項，並非被告本於契
    約要求原告施作，原告基於提升顧客滿意度及營業利益考量
    進行餐廳環境之裝修，並無於2 年之後再向被告請求返還施
    工款之理由。
  ㈢被告從未發函亦未要求原告進行場地裝修，且被告為公務機
    關，原告主張之裝修費用高達19萬元，若被告負擔，必須依
    政府採購法行招標程序，並簽定正式契約，不可能不簽約而
    私下委託廠商進行場地裝修；兩造未簽定承攬裝修契約，原
    告並無契約上請求權。
  ㈣兩造契約約定原告本應就系爭餐廳場地及設備負保養維護之
    責，原告108 年所提企劃書針對水電整理改善部分，依兩造
    108 年租賃契約書第7 條、第9 條第3 項約定( 卷第275-27
    7頁) ，本應由原告負場地設備維護保養維修之責，屬場地
    維護事項本應由廠商自行負責水電配置、而改善照明及油漆
    粉刷部分，屬內部裝潢事項，依約不得對被告請求任何費用
    。依原告所陳之事實，亦無其他無因管理、不當得利、侵權
    行為等請求權存在。
  ㈤被告學校營業廠商是否符合續約資格均依既有法規程序辦理
    ，被告依國立中山大學場地管理要點第7 點及第8 點規定，
    於108 年4 月9 日之「場地管理委員會及公共藝術委員會聯
    席會議」中針對原告當時承租系爭餐廳是否符合續約資格提
    案討論，獲續約同意。原告於108 年7 月22日提出申請續約
    之企劃書陳明預計整修項目，經被告於108 年8 月26日函覆
    同意原告續約。
  ㈥原告所提LINE為108 年8 月21日係在原告提出企劃書後一個
    月，被告承辦人員告知原告應依108 年7 月22日所提企劃書
    內容確實執行，且被告已同意續約，與原告主張不符。聲明
    ：原告之訴駁回。
四、本院的判斷：
  ㈠原告主張於103 年9 月1 日與被告訂立「國立中山大學翠亨E
     棟B1餐廳場地租賃案」契約，由被告提供場所，原告經營
    被告學校上開學生餐廳，租期自103 年9 月1 日起至106 年
    8 月31日止，期滿後兩造再續約2 年，自106 年8 月1 日至
    108 年7 月31日、之後又依約定再續約2 年，至110 年7 月
    31日期滿終止兩造間就系爭餐廳租賃契約關係之事實，業據
    提出租賃契約書等為證，且為被告所不爭執，此部分應可認
    為真實。
  ㈡原告主張因被告承辦人員於108 年8 月間告知原告需改善環
    境總務長才會同意續約等，而誤導原告施設相關照明電力與
    裝修設備，因而施工新增支出工程款19萬元部分，應由被告
    返還代墊投資工程款，則為被告所爭執，經查：
  1.兩造間系爭餐廳103 年間之租賃契約第8 條約定「甲方( 被
    告) 提供之場地及現有設備，乙方( 原告) 應以善良管理人
    注意義務，負維護保養修繕之責。乙方除甲方提供之現有設
    備外，如有改善增置設施之必要，應取得甲方同意後始得裝
    設，並不得損壞原有建築及設備。甲方租賃經營期間應依建
    築法第77條規定，維護租賃房舍合法使用與其構造及設備安
    全。」( 卷第267 頁) 、108 年之租賃契約第7 條亦有相同
    約定( 卷第47頁背面) ，是依兩造租賃契約約定，本應由原
    告自行負責修繕維護保養系爭餐廳內部設備及環境，是原告
    支出之系爭餐廳修繕費用，不得依兩造契約約定請求被告負
    擔甚明。
  2.原告亦未主張兩造間有何承攬契約關係存在，自不得依承攬
    相關法律規定請求被告給付工程款。
  3.按主張不當得利請求權存在之當事人，對於不當得利請求權
    之成立要件應負舉證責任，即應證明他方係無法律上之原因
    而受利益，致其受有損害。又無法律上之原因屬消極事實，
    負舉證責任一方之舉證有困難時，不負舉證責任一方依民事
    訴訟法第195 條第1 項規定，仍有真實陳述義務，俾使負舉
    證責任一方得以提出與待證事實相關之證據，以利紛爭事實
    真象之呈現，惟非謂因此轉換舉證責任而由不負舉證責任一
    方就其有受領之法律上原因，負舉證之責。
  4.原告雖主張係代被告墊付工程款，惟為被告所否認，而原告
    自103 年間起即與被告訂有租賃契約關係，持續至108 年時
    已逾5 年，對兩造上開契約約定應知之甚明，況被告為公務
    機關，而原告既參與被告系爭餐廳招標並得標經營已5 年，
    應明知公務機關就金額逾10萬元以上均需經公告招標方式，
    且亦不可能未訂書面契約關係，是被告承辦人員縱曾因學生
    反應系爭餐廳營運狀況不佳希望學校改善，而建議原告提出
    改善計劃，原告如認應由被告負擔相關費用時，自應要求與
    被告另訂書面契約，以明確相關法律關係，惟原告僅於續訂
    租賃契約前提出企劃書表達同意改善，自應認原告係自行評
    估租賃契約相關約定及己身營運策略及方針後，自願維護改
    善餐廳內部設備，以利學生提升用餐意願，並預期可使原告
    得以獲更高額之營業利潤，尚難認為係代被告墊付工程款，
    或認為被告因而受有何不當得利可言。是原告就主張代墊工
    程款或不當得利部分，均未舉證證明以實其說，此部分主張
    即均無理由。
  5.另原告亦未舉證證明被告有何詐欺或不實使原告陷於錯誤而
    施作系爭餐廳內部裝修工程，並無受詐欺而為意思表示之可
    能；又原告上開主張之事實，亦無其他無因管理、侵權行為
    等請求權存在之可能。況原告提出之估價單(卷第175頁後)
    所載施工項目包括：餐廳整間油漆施工、樓梯壁癌清除、塔
    架施工、餐台焊接配管配電施工、天花板電燈電線、配管配
    線，亦均屬被告依約應盡注意義務及負維護保養修繕責任範
    圍，原告主張係代墊款亦無理由。
五、綜上所述，本件原告主張係代墊施工工程款，請求被告給付
    19萬元及自108 年9 月3 日起至清償日止，按週年利率5%計
    算之利息，均無理由而應予駁回。
六、本件事證已臻明確，兩造間其餘主張舉證併所提證據，經本
    院審酌認與判決之結果不生影響，不再一一論列，附此敘明
    。
七、結論：本件原告之訴為無理由。因此判決如主文。本件訴訟
    費用應由敗訴之原告負擔。
中　　華　　民　　國　 111　　年　　3 　　月　　8 　　日
                  高雄簡易庭  法　官    林玉心 
以上正本係照原本作成。
如不服本判決，應於送達後20日內，向本院提出上訴狀並表明上
訴理由，如於本判決宣示後送達前提起上訴者，應於判決送達後
20日內補提上訴理由書（須附繕本）。
中　　華　　民　　國　 111　　年　　3 　　月　　8 　　日
                              書記官    李月君